【裁判字號】    94,訴,1514
【裁判日期】    970110
【裁判案由】    侵權行為損害賠償
【裁判全文】
臺灣臺南地方法院民事判決              94年度訴字第1514號
原      告  達人汽車貨運股份有限公司
法定代理人  甲○○
                      1
訴訟代理人  丁○○
被      告  和欣汽車客運股份有限公司
法定代理人  乙○○
訴訟代理人  丙○○
上列當事人間請求侵權行為損害賠償事件，經本院於民國96年12
月27日言詞辯論終結，判決如下：
    主      文
被告應給付原告新台幣貳拾柒萬伍仟玖佰貳拾元，及自民國九十
四年十二月十四日起至清償日止，按年息百分之五計算之利息。
原告其餘之訴駁回。
訴訟費用由被告負擔新台幣仟零陸拾伍元，餘由原告負擔。
本判決原告勝訴部分，得假執行。但被告以新台幣貳拾柒萬伍仟
玖佰貳拾元為原告預供擔保後，得免為假執行。
原告其餘假執行之聲請駁回。
    事實及理由
壹、程序方面：
    按訴狀送達後，原告不得將原訴變更，但減縮應受判決事項
    之聲明者，不在此限，民事訴訟法第255條第1項第3款定有
    明文。本件原告起訴時係請求被告給付新台幣（下同）979,
    788元，嗣於本院審理中減縮金額為965,435元，核與上開規
    定相符，應予准許。
貳、實體方面：
一、原告起訴主張：
（一）本件車禍駕駛人蔡宗智，係靠行於原告之司機，為原告執
      行運送貨物之職務，於民國93年3月29日駕駛原告所有之
      車號XD-032號聯結車（下稱系爭車輛）行經國道一號北上
      75.5公里處執行職務，突遭訴外人石金武駕駛之車號FZ-9
      37號客運車追撞，因撞擊力量過劇，致石金武經送醫仍不
      治死亡。
（二）查石金武係被告公司之受僱人，為其執行職務，因石金武
      之過失行為，於93年3月29日駕駛車號FZ-937之客運車追
      撞由原告之靠行司機駕駛之系爭車輛，致系爭車輛嚴重受
      損；依民法第188條之規定「受僱人因執行職務，不法侵
      害他人之權利者，由僱用人與行為人連帶負損害賠償責任
      。」又最高法院42年台上字第1224號判例中另載「民法第
      188條第1項所謂受僱人因執行職務不法侵害他人之權利，
      不僅指受僱人因執行其所受命令，或委託之職務自體，或
      執行該職務所必要之行為，而不法侵害他人之權利者而言
      ，即受僱人之行為，在客觀上足認為與其執行職務有關，
      而不法侵害他人之權利者，就令其為自己利益所為亦應包
      括在內。」本件石金武為其僱用人即被告公司駕駛客運車
      運送旅客，客觀上顯係為其受僱人；石金武於駕駛客運車
      執行執務時，因其過失未與前車保持安全間距，追撞前方
      由訴外人蔡宗智所駕之系爭車輛，致原告所屬系爭車輛毀
      損；據此依民法第188條第1項前段，第185條第1項及第18
      4條第1項前段之規定，請求被告連帶賠償原告所受之損害
      。
（三）據國道二隊相驗案件初步報驗書所載：「駕駛人石金武所
      駕駛之FZ-932號特大營業客車，因未保持行車安全距離及
      超速行駛（根據該車行車記錄卡，時速達110公里）致追
      撞由蔡宗智所駕駛之XD-032營業全聯結車並造成XD-032號
      車子車部份翻覆……。」依民法第184條第2項前段規定：
      「違反保護他人之法律，致生損害於他人者，負賠償責任
      。」又最高法院67年台上字第1111號判例認「…違反道路
      交通處罰條例之相關規定，亦即違反保護他人之法律，應
      推定其有過失。」經查依高速公路局各路段時速之規定，
      於國道一號行駛之一般車輛速限每小時100及110公里處，
      總重20公噸以上大貨車之速限均為90公里；石金武所駕駛
      之FZ-937號特大營業客車係屬總重20公噸以上之大貨車輛
      ，其時速每小時應不得逾90公里；又高速公路交通管制規
      則第6條第2項明定大型車於時速90公里之情況下，應至少
      有70公尺以上之行車安全距離，而由國道二隊相驗案件初
      步報驗書中觀之，石金武超速且未依規保持行車安全距離
      ，其行為顯係已違反保護他人之法律，應推定其有過失。
（四）綜觀上述，被告之受僱人顯已不法侵害原告之財產權，爰
      依民法第188條第1項前段，第185條第1項及第184條第1項
      前段、第2項本文之規定，請求被告賠償原告所受之損害
      。
（五）請求賠償總額新台幣（下同）965,435元，分項如下：
  １、銅片及系爭車輛拖吊費用為93,975元：原告所有之系爭車
      輛因翻覆，其所載運之銅片亦毀損，銅片及系爭車輛雇用
      拖吊車拖吊，共支出93,975元。大型車有特約拖吊車輛，
      84,000元拖吊費是車體部分，6,825元及3,150元拖吊費是
      貨物部分，盟座起重拖吊企業社（下稱盟座企業社）與高
      利汽車貨運股份有限公司（下稱高利公司）有簽約，這些
      拖吊費都是從原告向高利公司請求的拖運報酬中扣除，其
      中6,825元是高利公司自己來拖吊，發票日期往後開是以
      實際上扣除的月份來開立的。
  ２、系爭車輛維修費用為342,780元：系爭車輛因翻覆嚴重毀
      損，共支出修復費用342,780元。
  ３、貨物保險理賠不足額部分為28,680元：訴外人第一伸銅科
      技股份有限公司（下稱第一伸銅公司），依「車禍損傷銅
      捲理賠計算表」計算，已請求高利公司賠償385,776元，
      然高利公司據托運單所締結之契約內容，轉而向系爭車輛
      所屬之公司（即原告）求償，並由原告應領之93年1月份
      運費中抵銷應付運費385,776元。依國華保險公司之總賠
      償額357,096元，扣除原告受委託托運之茂興汽車貨運股
      份有限公司（下稱茂興公司）及高利公司扣款金額385,77
      6元，不足額部分為28,680元（385,776－357,096＝28,68
      0）。
  ４、營業損失為50萬元。系爭車輛修復期間，自93年3月29日
      起至93年9月1日止，每月營業損失10萬元，5個月共計損
      失50萬元。
（六）對被告答辯所為之陳述：
  １、被告辯稱請求賠償物被毀損所減少之價值，得以修復費用
      為估定之標準…，自應將零件折舊部份予以扣除，而依行
      政院「固定資產耐用年數表」及「固定資產折舊率表」之
      規定…云云。惟被告指之行政院所頒定之「固定資產耐用
      年數表」及「固定資產折舊率表」規定，乃係一般營利事
      業機構，於年度結算營利事業所得稅，就該營利事業機構
      現有之「固定資產」，而以該依「固定資產折舊率表」計
      算折舊，並編列於「資產負債表」中，用以抵充該營利事
      業機構所有固定資產之年限損失，以達節稅之目的；或係
      一般於商業買賣行為中，得以該「固定資產折舊率表」為
      參考數據，評鑑該標的之現存價值，做為買賣價金之參酌
      ，而非以該折舊率表，於因侵權行為而生之損害賠償義務
      發生時，其賠償物被毀損所減少之折舊價值所適用。因侵
      權行為而生之損害賠償義務，尤其是車禍事件，不論是實
      務判例亦或一般社會習慣，均係以「回復原狀」為原則，
      即係將受損之車輛修復。今如以該受侵害車輛之車齡而計
      算該受損零件之折舊，以「使用年限相當」之零件為修護
      者，就本件而言，依被告所述，該受損車輛車齡已逾10年
      ，應依「固定資產折舊率表」計算折舊，僅能以「使用年
      限相當」之零件為修護，或是請求新品零件十分之一價額
      為賠償之修復費用，如依前者而言，依現實狀況欲尋找以
      逾10年之相同車輛形式而可勘用之零件，幾近於不能，若
      依後者原告僅能請求新品零件十分之一價額為賠償之修復
      費用，此是更甚不公，被告因其侵害行為，致原告財產上
      之損失，豈有讓原告自負損害之理。且若無被告侵權之原
      因事實，亦不會造成原告受損害之結果，該因果關係明確
      。再依國道警訊筆錄觀之，原告於整起事件中未有過失，
      故被告所據顯無理由。
  ２、財產保險之目的在於補償被保險人保險標的所受之實際損
      失，而非使其因保險事故發生之際另獲不當得利。原告為
      免因自己之財產受侵害，每年為防止客觀危險之發生，歷
      年均定期繳納保險費用，主觀上係保障自己之財產權，而
      非為他人於侵權行為發生時，承擔侵權行為人之風險，而
      至免付賠償義務。本件車禍事件因被告等之加害行為，除
      導致原告車輛受損外，並造成原告所承攬運送之貨物（銅
      片）遺失及損壞，然原告已由保險公司獲得部分賠償，惟
      實際獲理賠金額為357,096元，尚不足以填補原告所受之
      損害。
  ３、被告認修護期間5個月依據為何？原告所提出之車輛維修
      明細請款單載有「完工交車日」為93年9月1日，據此可計
      算由「車禍發生日」93年3月29日算至「完工交車日」93
      年9月1日止，車輛修理期間為5個月又2日，原告據以請求
      賠償之營業損失期間為5個月，應為有理由。
  ４、被告辯稱原告提示之運費明細表，其記載之公司名稱與統
      一發票章，均為高利公司並非原告。查最高法院72年台上
      字第3524號判決：「查汽車運輸業所稱之『靠行』，係指
      汽車所有人為達營業之目的，將汽車所有權移轉於車行，
      便成為權利人而為管理行為之謂…。」又77年台上字665
      號判決：「目前在台灣經營交通事業之營利私法人，接受
      他人靠行（即出資人以該交通公司之名義購買車輛，並以
      該公司名義參加營運），而向該靠行人（即出資人）收取
      費用，以資營運者，比比皆是，此為週知之事實。」依一
      般社會習慣，「靠行」係因我國法令尚未准許以「個人」
      之名義，經營交通運輸業，而產生之特殊之營業模式，且
      非法之不許。系爭車輛實際乃屬訴外人蔡宗智所有，僅依
      上開所述，「靠行」於原告名下，並得自由承攬運載非屬
      其所靠行之原告之貨物；原告於93年間受茂興公司及高利
      公司之委託，承載第一伸銅公司之貨物，原告並就該與茂
      興公司及高利公司之託運契約，固定指派系爭車輛執行承
      載運輸職務，93年3月29日當天依舊由原告公司指派其所
      屬靠行車主蔡宗智所駕駛之系爭車輛，載運第一伸銅公司
      之貨物，非料遭石金武所駕駛之車輛所追撞，並造成所承
      載運送之貨物損壞及遺失。又依據託運單所載，系爭車輛
      之車主蔡宗智每月所應請領之運費，應於每月25日前計算
      當月之承運量，並交付承運簽單予茂興公司及高利公司，
      以計算報酬（即以當月25日後算計至次月24日之承運量）
      ，故應付運費明細表中12月25日至1月13日及1月28日至2
      月13日之93年1、2月應給付系爭車輛之運費為116,827元
      及145,836元，應為無誤。
  ５、被告辯稱一般營運損失之計算，係依每月營業收入之金額
      ，扣除每月油資、駕駛員及隨車助手薪資、公司行政、人
      事管銷費用…云云。然系爭車輛係屬靠行關係，駕駛員即
      車主，而車主之薪資來源即該車輛所承載運送貨物所得之
      運費，換言之，原告所請求之營業損失，並未另加上本應
      付與駕駛員之薪資，且該車僅係運輸貨物之性質，隨車助
      手並未具必要性，該車亦未另徵聘隨車助手。再者，靠行
      之車輛，所有營業上之行政手續及人事部份，均由靠行之
      車主自行處理，原告公司並未另增派人員協助辦理，且原
      告靠行車輛眾多，未因其中之一輛靠行車之停駛，而有行
      政或人事管銷支出之消減，且原告據以請求被告之賠償金
      額，已將去趟（高雄至台北）及回趟（俗稱「回頭車」台
      北至高雄）之總金額，除已扣除燃油費用外，並以三分之
      一為請求賠償之金額，據此原告之請求賠償金額，乃屬保
      守估算。
（七）並聲明：
  １、被告應給付原告965,435元，及自起訴狀繕本送達被告之
      翌日起，按年息百分之5計算之利息。
  ２、並陳明願供擔保，請准宣告假執行。
二、被告則以：
（一）關於銅片及系爭車輛拖吊費用93,975元部分：對原告所提
      拖吊費部分不爭執，但對其所提出收據證明有疑慮。
（二）關於系爭車輛修復費用342,780元部分：
  １、原告起訴時所附之估價單係由泓碩汽車保養館所開具，與
      原告後來所提出之收據及明細請款單係由協興汽車修理場
      所開具不同，而且收據上也沒有統一編號。
  ２、請求賠償物被毀損所減少之價值，得以修復費用為估價標
      準，但以必要者為限，修理材料費以新品換舊品應予折舊
      （參最高法院77年第9次民事庭會議）。原告之車輛修理
      費既以新零件更換破損之舊零件，以修理費作為損害賠償
      之依據，自應將零件折舊部分予以扣除。而依行政院「固
      定資產耐用年數表」及「固定資產折舊率表」之規定，營
      業用大客車之耐用年數為4年，依定率遞減法每年折舊千
      分之四三八，4年以上剩餘價值為十分之一。惟查，原告
      所有車輛之領照日為母車：78年1月24日、子車：80年12
      月27日，被毀損日為93年3月29日，車齡均達10年以上，
      其扣除折舊後之剩餘價值應僅為十分之一。
  ３、綜上，原告僅能請求系爭車輛實際修復費用的十分之一，
      超過部分，無理由。
（三）貨物保險理賠不足額部分28,680元部分：原告所載運之銅
      片既然有投保貨物運輸險，且已獲得保險理賠，即無理由
      再向被告請求賠償。
（四）關於系爭車輛修復期間之營運損失50萬元部分：
  １、對於修復期間共5個月，如何計算? 依據為何? 未見原告
      舉證以實其說。
  ２、原告提示之運費明細表，所記載之日期、趟次、運費等，
      並無各趟次委託人運送之收費單據作為憑證，故被告予以
      否認。
  ３、原告提示之運費明細表，其記載之公司名稱與統一發票章
      ，均為高利公司，並非原告。
  ４、依原告提示之運費明細表所載運送費用之內容計算，93年
      1月份收入不到7萬元，更遑論每月平均可達131,331元。
  ５、一般營運損失之計算，係依每月營業收入之金額，扣除每
      月油資、駕駛員及隨車助手薪資、公司行政、人事管銷等
      費用；原告主張每月營業收入計10萬元，顯然與事實不符
      。
  ６、被告認為原告並無提出系爭車輛實際修復日期之證明，亦
      無舉證說明實際之營運損失為何，則原告此部份之請求無
      理由。
  ７、就系爭車輛營業損失部分如果只自93年8月18日起計算至9
      3年8月30日止共計13日的話，被告才同意按每月100,000
      元計算，如果不是按上開13日期間計算的話，被告不同意
      。
（五）並聲明：
  １、原告之訴及其假執行之聲請均駁回。
  ２、如受不利判決，願供擔保請准宣告免為假執行。
三、兩造不爭執之事實：
（一）原告所有之車號XD-032號營業全聯結車（母車）後拖吊牌
      照號碼VB-01號營業半拖車（子車）於93年3月29日由原告
      之受僱人蔡宗智駕駛，行經國道一號北上75.5公里處，遭
      同向後方由石金武駕駛之車號FZ-937號客運車因超速及未
      保持安全距離追撞，致原告所有之車號XD-032號營業全聯
      結車（母車）與後拖吊牌照號碼VB-01號營業半拖車（子
      車）脫落且受損，本件車禍之肇事責任在石金武，原告方
      面並無過失，此並有內政部警政署國道公路警察局第二警
      察隊95年2月22日公警二交字第0950270310函覆本件交通
      事故之初步調查報告暨報驗書、道路交通事故現場圖、道
      路交通事故調查報告表、道路交通事故調查筆錄、事故現
      場照片等相關資料在卷可稽，復經本院調取台灣新竹地方
      檢察署94年度偵字第1544號偵查卷宗核閱無誤。
（二）車號XD-032號營業全聯結車（母車）係77年9月出廠，牌
      照號碼VB-01號營業半拖車（子車）係76年1月出廠，其車
      主原為蔡福興，嗣改為蔡宗智，均靠行登記為原告所有，
      此並有行車執照影本2件在卷可稽。
（三）石金武係被告和欣汽車客運股份有限公司之受僱司機，其
      已於93年3月29日因本件交通事故死亡，其法定繼承人為
      石鈞安（77年12月26日生）、石鈞婷（80年12月20日生）
      、全慈信三人，此並有除戶謄本、繼承系統表及戶籍謄本
      各1件在卷可稽。
（四）系爭母車及子車於93年3月29日發生車禍後即停放在內政
      部警政署國道公路警察局第二警察隊楊梅分隊前空地，迄
      至93年8月17日始由蔡宗智自行開走。
四、得心證之理由：
（一）按因故意或過失，不法侵害他人之權利者，負損害賠償責
      任；受僱人因執行職務，不法侵害他人之權利者，由僱用
      人與行為人連帶負損害賠償責任；不法毀損他人之物者，
      被害人得請求賠償其物因毀損所減少之價值，民法第184
      條第1項前段、第188條第1項前段、第196條分別定有明文
      。查被告公司所僱用之司機石金武駕駛車號FZ-937號客運
      車於93年3月29日行經國道一號北上75.5公里處，因超速
      及未保持安全距離追撞，致原告所有之車號XD-032號營業
      全聯車）脫落且受損，本件車禍之肇事責任在石金武，原
      告方面並無過失，已如前述（見兩造不爭執之事實第1點
      ），石金武既於執行職務時，因過失不法毀損原告所有之
      系爭車輛及損害原告之權利，原告依前揭侵權行為法律關
      係就其所受損害，訴請石金武之僱用人即被告公司賠償，
      於法自屬有據（至於石金武之法定繼承人石鈞安、石鈞婷
      、全慈信三人，業經原告撤回在案）。
（二）原告主張其因被告之受僱人石金武之過失傷害行為，受有
      車輛拖吊費用93,975元、系爭車輛修復費用342,780元、
      貨物保險理賠不足額部分28,680元、營業損失（93年3月2
      9日至93年9月1日共5個月）500,000元之損害，被告應賠
      償原告965,435元及法定利息，被告則爭執原告所主張上
      開費用之合理性，並以前開等詞置辯。則本件兩造之爭點
      在於：原告請求損害賠償之數額965,435元是否合理？茲
      就原告請求被告賠償費用，是否應予准許，分述如下：
  １、車輛拖吊費用93,975元部分：
      原告所請求上開費用業據其提出統一發票3紙為證，被告
      對原告所提拖吊費部分並不爭執，惟另辯稱：對原告所提
      出收據證明有疑慮云云，查本院依職權函詢出具上開統一
      發票之盟座企業社及高利公司，經其等函覆確係處理系爭
      車禍之拖吊費等語，有盟座企業社96年5月7日陳報狀（附
      於本院卷第245-246頁）及高利公司96年6月25日高法函第
      960625號函（附於本院卷第271頁）可稽，核與原告之主
      張相符，又原告就上開統一發票3紙確有申報營業稅，亦
      有財政部高雄市國稅局左營稽徵所96年5月4日財高國稅左
      營業字第0960004818號函覆資料可稽，應認上開統一發票
      3紙為真實，被告於此所辯，尚非有理，堪信原告此部分
      主張之事實為真。
  ２、車號XD-032號營業全聯結車修復費用342,780元部分：
    (1)按不法毀損他人之物者，被害人得請求賠償其物因毀損所
      減少之價額，民法第196條定有明文，所謂請求賠償物因
      毀損所減少之價額，得以修復費用為估定之標準，但以必
      要者為限，如修理材料以新品換舊品，應予折舊。本件車
      號XD-032號營業全聯結車（母車）係77年9月出廠，牌照
      號碼VB-01號營業半拖車（子車）係76年1月出廠，其車主
      原為蔡福興，嗣改為蔡宗智，均靠行登記為原告所有，已
      如前述（見兩造不爭執之事實第2點），再原告主張系爭
      車輛因系爭車禍而損壞，共支出修理費用342,780元，其
      中工資為83,500元、零件為264,320元，業據原告提出估
      價單影本4紙、泓碩汽車保養館單據2紙、免用統一發票收
      據影本1紙、車輛維修明細請款單影本2紙及車輛修復翻攝
      照片7紙為證，被告對於原告請求修復費用之工資為83,50
      0元部分不爭執（見本院96年12月27日言詞辯論筆錄），
      對零件部分則辯稱應予折舊。兩造又均同意就系爭車輛修
      復費用之零件部分依子車之出廠年月即76年1月予以折舊
      （見本院96年5月31日及同年12月27日言詞辯論筆錄），
      該零件費用部分既係以新零件更換被撞之舊零件，參照前
      開說明，自應將折舊部分予以扣除。
    (2)次依行政院財政部（79）財字第0670號、台（45）財字第
      1480號令公布之固定資產耐用年數表及固定資產折舊率表
      ，採定率遞減法計算其折舊，並參酌「營利事業所得稅查
      核準則」第95條第8項所定「營利事業固定資產採用定率
      遞減法折舊者，其最後一年度之未折減餘額，以等於成本
      十分之一為合度。」。依此計算，則系爭車輛為第二類交
      通及運輸設備、第三項陸運設備之規定運輸業用客車，其
      之耐用年數應為4年。依此計算，系爭車輛迄至本件交通
      事故發生時（93年3月29日）已使用逾17年，故其每年折
      舊千分之438，上開零件折舊後之金額為26,432元（其計
      算方式為：264,320×1/10＝26,432）。
    (3)綜上，原告得請求系爭車輛工資及零件修復費用為109,93
      2元（計算方式為：83,500＋26,432＝109,932），逾上開
      金額之請求，則屬無據。
  ３、貨物保險理賠不足額部分28,680元部分：
      原告所請求上開費用業據其提出扣款證明影本1紙、國華
      產物保險股份有限公司賠款支付明細表影本1紙、計算表
      為證，然為被告所否認，並辯稱：原告所載運之銅片既然
      有投保貨物運輸險，且已獲得保險理賠，即無理由再向被
      告請求賠償云云，惟本件車禍若不發生，原告本不會遭茂
      興公司及高利公司扣除運費385,776元，其嗣雖由保險公
      司賠付357,096元，然不足額28,680元（計算式：385,776
      －357,096＝28,680）部分仍係由原告所支出，即為原告
      所受損害，是應認係原告之損害額，被告於此所辯，尚非
      有理，堪信原告此部分主張之事實為真。
  ４、營業損失（93年3月29日至93年9月1日共5個月）500,000
      元部分：
      原告主張系爭車輛修復期間，自93年3月29日起至93年9月
      1日止，每月營業損失10萬元，5個月共計損失50萬元等語
      ，並提出高利公司出具93年1月、2月之應付運費明細表、
      計算表、茂興公司及高利公司共同出具之拖運單影本1紙
      、應付帳款明細表等為證，然為被告所否認，並辯稱：就
      系爭車輛營業損失部分如果只自93年8月18日起計算至93
      年8月30日止共計13日的話，被告才同意按每月100,000元
      計算，如果不是按上開13日期間計算的話，被告不同意等
      語。是本件兩造就系爭車輛營業損失之首要爭點乃在其請
      求期間究應以何為合理？經查：
    (1)系爭母車及子車於93年3月29日發生車禍後即停放在內政
      部警政署國道公路警察局第二警察隊楊梅分隊前空地，迄
      至93年8月17日始由蔡宗智自行開走，已如前述（見兩造
      不爭執之事實第3點），就系爭車輛為何迄至93年8月17日
      始由蔡宗智自行開走，兩造各有主張，經本院函台灣桃園
      地方法院檢察署查詢結果，其答覆稱：「本署偵辦94年偵
      字第4557號被告石金武過失傷害案件，貴院來函查明XD-0
      32號營業全連結車，經調卷查閱及電詢原承辦員警（現任
      國道公路第二隊葉志偉偵查員）皆無扣押資料。」等語，
      有該署96年8月10日桃檢玲餘94偵4557字第52352號函在卷
      可稽（附於本院卷第278頁），再依內政部警政署國道公
      路警察局第二警察隊96年8月31日公警二刑字第096020672
      2號函覆本院：「．．．二、經查證相關案卷及當事人蔡
      宗智96年8月29日至本隊說明之調查筆錄結果，XD-032號
      車確實於93年3月29日在本隊發生交通事故，本案因造成
      當事人石金武死亡，本隊於當日報請台灣桃園地方法院檢
      察署偵辦，檢察官相驗後並未查扣XD-032車號，本隊亦未
      對該車查扣，惟當日因FZ-937號車公司代表以將請專業人
      士鑑定為由，逕自要求蔡君將XD-032號車停於本隊楊梅分
      隊待驗，蔡君同意後將該車停於楊梅分隊，至93年8月17
      日自行將車駕走，其停留與駕走該車均未至楊梅分隊值班
      台登記，故本隊無任何紀錄。．．．」等語，又依其檢附
      之蔡宗智調查筆錄亦記載：「．．．（問：相驗完成檢察
      官有無諭令查扣XD-032號車？）沒有。（問：那你有無將
      XD-032號車停留於本隊楊梅分隊前空地？）有。（問：既
      然檢方沒有對你的XD-032號車查扣，你為何會將車子停在
      本隊楊梅分隊？）因為追撞我的那輛FZ-937號遊覽車的公
      司代表懷疑本件車禍是我的子車先脫落才造成碰撞，要求
      我把車子留下來，他們要請專家來鑑定。（問：你有沒有
      答應對方？）我有答應對方，所以我把車子留在楊梅分隊
      。．．．」等語，復經本院依職權調取台灣桃園地方法院
      檢察署94年度偵字第4557號偵查卷及93年度相字第606號
      相驗卷核閱結果，檢察官於93年3月29日勘驗筆錄之其他
      處分欄部分第三項有記載「諭警調查是否XD-032號車子車
      先脫落以至肇事。」（見該案卷第46頁），之後於93年4
      月16日之辦案進行單有見書記官註記「4/21、11：：00電
      聯葉志偉轉接林檢，催續查（比對）之相關照片文件，處
      理好即可車輛發回．．．6/10、10：35通知葉偵查員發還
      大客車」（見該案卷第57頁），期間原告公司及被告公司
      分別於93年6月25日、96年5月13日有向台灣桃園地方法院
      檢察署陳情或聲請發還扣留之FZ-937號遊覽車及XD-032號
      車輛，經檢察官批示「通知辦理」後，復經書記官註記「
      7/1、11：15電聯留話予陳偵查員轉知葉偵查員辦理，另
      通知達人公司已可領回車輛」（見該案卷第66頁），此外
      即無系爭車輛相關處理之資料，有該案卷可稽，是系爭車
      輛雖未經檢察官以正式命令扣押，然係因另案刑事案件（
      即台灣桃園地方法院檢察署94年度偵字第4557號偵查事件
      ）之辦案需要，在經過兩造同意下才放置在楊梅分隊，則
      自93年3月29日起至93年8月17日之放置期間，原告雖無法
      使用系爭車輛，然與被告之受僱人之上開侵權行為間並無
      相當因果關係，而係因另案刑事案件（即台灣桃園地方法
      院檢察署94年度偵字第4557號偵查事件）之辦案需要，在
      經過原告公司及蔡宗智同意下才放置在楊梅分隊，原告請
      求被告賠償此段期間之營業損失，顯無理由。
    (2)又系爭車輛實際送修之期間係自93年8月18日起至93年8月
      30日止共計13日，有原告提出之車輛修復翻攝照片7紙（
      附於本案卷第165-171頁）可稽，至於原告主張其係於93
      年9月1日始領回系爭車輛乙節，固據其提出免用統一發票
      收據影本1紙（附於本案卷第133頁），然為被告所否認，
      原告復無法舉證以實其說，原告此部分之主張尚屬無據。
    (3)綜上，原告之於系爭車輛實際修復期間（即自93年8月18
      日起至93年8月30日止）共計13日內，每日營業收入因此
      事故而有所減損，被告對於該13日內之原告營業收入同意
      按每月100,000元計算，基此，原告僅得請求兩造所不爭
      執之系爭車輛實際修復期間（即自93年8月18日起至93年8
      月30日止）共計13日之營業損失43,333元（計算式100,00
      0×13/30＝43,333，小數點以下四捨五入），逾上開金額
      之請求，則屬無據。
（三）綜上所述，本件原告所得請求之損害賠償數額，合計為27
      5,920元（計算方式為：93,975＋109,932＋28,680＋43,3
      33＝275,920），其逾此部分之請求，即屬無據。
五、又按給付有確定期限者，債務人自期限屆滿時起，負遲延責
    任。給付無確定期限者，債務人於債權人得請求給付時，經
    其催告而未為給付，自受催告時起，負遲延責任。其經債權
    人起訴而送達訴狀，或依督促程序送達支付命令，或為其他
    相類之行為者，與催告有同一之效力。前項催告定有期限者
    ，債務人自期限屆滿時起負遲延責任，民法第229條定有明
    文。又遲延之債務，以支付金錢為標的者，債權人得請求依
    法定利率計算之遲延利息。但約定利息較高者，仍從其約定
    利率；應付利息之債務，其利率未經約定，亦無法律可據者
    ，週年利率為百分之5；亦為民法第233條第1項、第203條所
    明定。本件原告請求被告賠償之金額，並未定有給付之期限
    ，則原告請求自起訴狀繕本送達翌日即94年12月14日起，按
    年息百分之5計算之利息，並未逾上開規定之範圍，自無不
    合。
六、綜上所陳，原告本於侵權行為之法律關係，請求被告賠償系
    爭車輛拖吊費用、修復費用、貨物保險理賠不足額部分、營
    業損失合計275,920元，及自被告收受起訴狀繕本送達翌日
    即94年12月14日起至清償日止，按年息百分之5計算之利息
    ，洵屬有據，應予准許，逾此部分之請求，則無理由，不應
    准許。
七、末按法院為終局判決時，應依職權為訴訟費用之裁判；又各
    當事人一部勝訴、一部敗訴者，其訴訟費用，由法院酌量情
    形，命兩造以比例分擔或命一造負擔，或命兩造各自負擔其
    支出之訴訟費用，民事訴訟法第87條第1項、第79條分別定
    有明文。經核本件訴訟費用額為10,570元（即原告減縮訴之
    聲明後之第一審裁判費），而原告之訴為一部有理由，一部
    無理由，應由原告、被告分別按百分之71、百分之29之比例
    負擔，爰依前開規定，判決本件訴訟費用額確定如主文第3
    項所示金額。
八、本判決原告勝訴部分，所命被告給付之金額未逾500,000元
    ，應依職權宣告假執行，惟被告陳明願供擔保，請准免為假
    執行之宣告，亦無不合，爰酌定相當擔保金額准許之。至原
    告敗訴部分，其假執行之聲請，失所附麗，應併予駁回。
九、本件事證已臻明確，兩造其餘攻擊防禦及證據調查，均與本
    案之判斷不生影響，自勿庸一一審酌論列，併此敘明。
十、結論：本件原告之訴，為一部有理由，一部無理由，依民事
    訴訟法第79條、第389條第1項第5款、第392條第2項、第3項
    ，判決如主文。
中    華    民    國    97    年    1     月    10    日
                  民事第一庭    法  官  黃瑪玲
以上正本係照原本作成。
如對本判決上訴，須於判決送達後20日內向本院提出上訴狀。
中    華    民    國    97    年    1     月    10    日
                                書記官  陳著振


司法院資訊處製作；財團法人民間司法改革基金會備份。
